【裁判字號】    95,易,897
【裁判日期】    950901
【裁判案由】    賭博
【裁判全文】
臺灣士林地方法院刑事判決               95年度易字第897號
公  訴  人  臺灣士林地方法院檢察署檢察官
被      告  甲○○
            乙○○
            丙○○
            丁○○
上列被告因竊盜案件，經檢察官提起公訴（95年度偵字第3644號
），經本院訊問被告後，被告等均為認罪之答辯，本院合議庭裁
定，由受命法官行簡式審判程序審理，判決如下：
    主  文
甲○○、乙○○、丙○○連續在公眾得出入之場所賭博財物，各
處罰金銀元壹仟伍佰元即新台幣肆仟伍佰元，如易服勞役，均以
新台幣壹仟元折算壹日。
丁○○在公眾得出入之場所賭博財物，處罰金銀元壹仟元即新台
幣參仟元，如易服勞役，以新台幣壹仟元折算壹日。
扣案四色牌參副，沒收。
    事實及理由
一、本件犯罪事實及證據除引用檢察官起訴書（如附件）之記載
    外，另補充：
   1、被告甲○○、乙○○、丙○○、丁○○於本院審理時之自
      白，核與起訴書所載其他證據相符，足見被告等之自白與
      事實相符，本件事證明確，被告等犯行洵堪認定，應依法
      論科。
   2、核被告等4 人所為均係犯刑法第266 條第1 項前段之罪。
      按被告行為後，刑法第2 條法律變更適用及第33條第5 款
      罰金最低額之規定、第42條易服勞役之標準，已於94年1
      月7 日經立法院修正三讀通過，總統命令公布，於95年7
      月1 日施行，該法第2 條係規範行為後法律變更適用所生
      新舊法律比較適用之準據法，於新法施行後，應適用新法
      第2 條第1 項之規定，為「從舊從輕」之比較。又按行為
      後法律有變更者，適用行為時之法律。但行為後之法律有
      利於行為人者，適用最有利於行為人之法律，修正後刑法
      第2 條第1 項定有明文。被告等行為後，刑法第56條業經
      修正刪除，於94年2 月2 日經總統公布，並自95年7 月1
      日起施行。亦即被告等基於概括犯意所為之數行為，自95
      年7 月1 日起已不再成立連續犯而得論以一罪，而應依具
      體行為之性質論罪。查被告甲○○、乙○○、丙○○之本
      案罪之犯罪行為均發生於修法施行之前，被告甲○○、乙○○、丙○○所為之各次行為，時間、地點、對象，各均
      獨立，依修正前刑法第56條之規定，論以連續犯之一罪對
      被告甲○○3 人較為有利，依修正刑法第2 條第1 項前段
      之規定，自應適用修正前之刑法第56條之規定論以連續犯
      。被告甲○○、乙○○、丙○○先後多次犯行，時間緊接
      ，所犯均係構成要件相同之罪，顯係基於概括犯意反覆為
      之，均為連續犯，均應依修正前刑法第56條規定論以一罪
      論，並依法加重其刑。又被告於犯罪時之刑法第33條第5
      款係規定「罰金：1 元以上」，惟95年7 月1 日修正公布
      施行之刑法第33條第5 款則規定：「罰金：新台幣1 千元
      以上，以百元計算之。」，比較修正前後之規定，以修正
      前之規定，較有利於被告，則應依修正後刑法第2 條第1
      項前段，適用修正前刑法第33條第5 款之規定。再按，修
      正刑法係自95年7 月1 日起施行，在此之前，刑法分則編
      有關罰金刑之貨幣單位係銀元；且依刑法分則編應處罰金
      者，應適用罰金罰鍰提高標準條例第1 條、第4 條之規定
      。亦即應按各該具體條文制定或修正之先後，定其提高之
      倍數。惟被告行為後，刑法施行法增訂第1 之1 條，於95
      年6 月14日經總統公布，並自同年7 月1 日起施行；該條
      規定：「中華民國94年1 月7 日刑法修正施行後，刑法分
      則編所定罰金之貨幣單位為新臺幣。94年1 月7 日刑法修
      正時，刑法分則編未修正之條文定有罰金者，自94年1 月
      7 日刑法修正施行後，就其所定數額提高為30倍。但72年
      6 月26日至94年1 月7 日新增或修正之條文，就其所定數
      額提高為3 倍」。亦即自95年7 月1 日起，刑法分則編所
      定罰金之貨幣單位，由原來之銀元改為新臺幣；且94年1
      月7 日刑法修正時，刑法分則編未修正之條文定有罰金者
      ，自95年7 月1 日起，有關罰金之數額提高為30倍。本件
      被告等係犯刑法第266 條第1 項前段之賭博罪，該罪為專
      科罰金刑之處罰，依增訂刑法施行法第1 之1 條之規定，
      其罰金以新台幣為單位，數額應提高30倍。此與修正前之
      罰金以銀元為單位，適用罰金罰鍰提高標準條例之結果應
      提高10倍者，對被告等而言，並無不利（新台幣與銀元之
      比例為1 ：3 ，換算結果，亦為三十倍）。依修正後刑法
      第2 條第1 項前段之規定，自應適用修正前之規定。又被
      告等於行為時之刑法第42條第2 項前段規定：「易服勞役
      以1 元以上3 元以下折算1 日。」又被告等行為時之易服
      勞役折算標準，業據修正前罰金罰鍰提高標準條例第2 條
      前段規定，就其原定數額提高為100 倍折算1 日，則本件
      被告等行為時之易服勞役折算標準，最高得以以銀元300
      元折算1 日，即新台幣900 元折算1 日。惟95年7 月1 日
      修正公布施行之刑法第42條第3 項前段規定：「易服勞役
      以新台幣一仟元、二仟元或三仟元折算一日。」比較修正
      前後之易服勞役折算標準，以修正後之規定，較有利於被
      告，則應依修正後刑法第2 條第1 項後段規定，適用修正
      後之刑法第42條第3 項前段規定，定其折算標準。爰審酌
      被告等之品行、犯罪動機、目的、手段、所生危害、犯罪
      後坦承犯行之態度等一切情狀，分別量處如主文所示之刑
      ，並依修正後之刑法第42條第3 項前段諭知易服勞役之折
      算標準。查扣之四色牌3 副為被告等賭博之器具，應宣告
      沒收。
二、據上論斷，應依刑事訴訟法第273 條之1 第1 項、第299 條
    第1 項前段、第310 條之2 、第454 條第2 項，修正後刑法
    第2 條第1 項、修正前刑法第56條、刑法第266 條第1 項前
    段、第2 項、修正後刑法第42條第3 項前段，修正前罰金罰
    鍰提高標準條例第1 條前段，現行法規所定貨幣單位折算新
    台幣條例第2 條，判決如主文。
三、如不服本判決，得自收受送達之日起10日內，向本院提起上
    訴。
本案經檢察官繆卓然到庭執行職務
中    華    民    國    95    年    9     月    1     日
                  刑事第二庭法  官  張國棟
以上正本證明與原本無異。
如不服本判決應於判決送達後10日內向本院提出上訴狀。
                            書記官  陳如玲
中    華    民    國    95    年    9     月    5     日
附錄本案論罪科刑法條全文：
刑法第266條
在公共場所或公眾得出入之場所賭博財物者，處 1 千元以下罰金
。但以供人暫時娛樂之物為賭者，不在此限。
當場賭博之器具與在賭檯或兌換籌碼處之財物，不問屬於犯人與
否，沒收之。


司法院資訊處製作；財團法人民間司法改革基金會備份。
